臺灣桃園地方法院民事裁定
111年度監宣字第30號
聲  請  人  劉健平  
                      送達代收人  劉健安  住○○市○○區○○路000巷0○0號
相  對  人  劉世宇  
關  係  人  劉健安  
上列聲請人聲請監護宣告事件，本院裁定如下：
    主      文
宣告劉世宇（男，民國00年0月00日生，身分證統一編號：Z0000
00000號）為受監護宣告之人。
選定劉健平（男，民國00年0月00日生，身分證統一編號：Z0000
00000號）為受監護宣告之人劉世宇之監護人。
指定劉健安（男，民國00年00月00日生，身分證統一編號：Z000
000000號）為會同開具財產清冊之人。
聲請費用由受監護宣告之人負擔。
    理      由
一、按對於因精神障礙或其他心智缺陷，致不能為意思表示或受
    意思表示，或不能辨識其意思表示之效果者，法院得因本人
    、配偶、四親等內之親屬、最近一年有同居事實之其他親屬
    、檢察官、主管機關、社會福利機構、輔助人、意定監護受
    任人或其他利害關係人之聲請，為監護之宣告，民法第14條
    第1項定有明文。
二、聲請意旨略以：聲請人為相對人次子，關係人為相對人長子
    ，相對人現年83歲，惟因相對人配偶及關係人等三名子女與
    相對人之關係疏離且衝突，故相對人原獨居近10年；然民國
    108年後相對人因有失智症狀需他人看顧，故關係人協助安
    排相對人入住八德榮譽國民之家，嗣因相對人於110年2月間
    騎乘機車外出時遭逢車禍致腦傷，經治療後目前相對人經關
    係人安排在至善園精神護理之家接受機構式照顧迄今；現聲
    請人為協助相對人申請保險理賠，故提出本件聲請，爰依民
    法第14條第1項、第1110條、家事事件法第164條第1項規定
    ，聲請對相對人為監護宣告，並選定聲請人為相對人之監護
    人，暨指定關係人劉健安為會同開具財產清冊之人。倘本院
    認相對人尚未達可宣告監護之程度，則請依民法第14條第3
    項、第15-1條第1項、家事事件法第177條規定為輔助之宣告
    等語。
三、經查，聲請人主張之前揭事實，業經其提出同意書、親屬系
    統表、戶籍謄本、身心障礙證明、診斷證明書暨病例之醫療
    相關文件、理賠補件通知單、全國財產總歸戶查詢清單、桃
    園市八德區調解委員會調解書、私立至善園精神護理之家入
    住契約等資料為證，並有本院依職權調取相對人之稅務電子
    閘門財產所得調件明細表及勞保網路資料查詢表可參。且經
    台北榮民總醫院桃園分院徐立仁醫師對相對人心神及身體狀
    況評估鑑定後，認：「個案於臨床失智量表(CDR)得到3分，
    簡短式智能評估(MMSE)為5/30分，推估個案目前為重度認知
    障礙症。個案於民國110年發生禍後腦部嚴重受傷，其認知
    功能開始下降，本次評估時仍呈現顯著定向感、注意力、訊
    息處理與溝通能力、執行能力退化，生活難以自理，建議其
    認知判斷相關事務需有他人協助代勞。」，因此鑑定人認為
    ，其心智狀態應已達到不能為意思表示、受意思表示及辨識
    意思表示之效果，應已符合民法第14條第1項監護宣告之要
    件等語，有台北榮民總醫院桃園分院111年5月18日北總桃醫
    字第1110700733號暨所附精神鑑定報告書在卷可稽（見本院
    卷第67頁至第70頁）。本院審酌相對人因精神障礙已致不能
    為意思表示或受意思表示或不能辨識其意思表示之效果，是
    聲請人向本院聲請對相對人為監護宣告，核無不合，應予准
    許。
四、再按受監護宣告之人應置監護人；法院為監護之宣告時，應
    依職權就配偶、四親等內之親屬、最近一年有同居事實之其
    他親屬、主管機關、社會福利機構或其他適當之人選定一人
    或數人為監護人，並同時指定會同開具財產清冊之人。法院
    為前項選定及指定前，得命主管機關或社會福利機構進行訪
    視，提出調查報告及建議。監護之聲請人或利害關係人亦得
    提出相關資料或證據，供法院斟酌；法院選定監護人時，應
    依受監護宣告之人之最佳利益，優先考量受監護宣告之人之
    意見，審酌一切情狀，並注意下列事項：（一）受監護宣告
    之人之身心狀態與生活及財產狀況。（二）受監護宣告之人
    與其配偶、子女或其他共同生活之人間之情感狀況。（三）
    監護人之職業、經歷、意見及其與受監護宣告之人之利害關
    係。（四）法人為監護人時，其事業之種類與內容，法人及
    其代表人與受監護宣告之人之利害關係，民法第1110條、第
    1111條、第1111條之1分別定有明文。
五、次查，有關本件適宜由何人擔任監護人及會同開具財產清冊
     之人部分，經本院囑請桃園市社會工作師公會及社團法人
    台灣福田社會福利發展協會對兩造及關係人進行訪視，訪視
    評估結果如下：
　㈠聲請人部分略以：「1.監護人/輔助人選評估社工從和案次子
    的訪談中知悉三名案子，於案主住院期間皆會輪流或一起至
    醫院陪伴案主，且皆願意共同承擔案主的機構安置費用開銷
    ，但由於案主到出車禍前皆有賭博的習慣，案主三位兒子皆
    不確定案主是否在外仍有欠債，而案長子及案三子皆有家庭
    要照顧，對於案主的債務抱有疑慮，因此無意願擔任監護人
    。而三名案子中，案次子離婚單身無子女，且案次子也表示
    有意願擔任監護人，因此親屬間推選案次子為監護人，社工
    訪談評估案次子目前無不適任擔任監護人之情事。2.會同開
    具財產清冊之人人選評估社工從和案次子訪談中得知案長子
    過往工作經驗與會計相關，對於整理帳務較為熟悉，且案主
    住院到現在的開銷單據都是由案長子在統整，而案長子也有
    意願擔任會同開具財產清冊之人，因此親屬間推選案長子擔
    任會同開具財產清冊之人。案長子現居住於桃園市，非本轄
    所管個案，請貴庭參照桃園市調查訪視報告。3.關係人或其
    他機構人員之意見評估案主現居住於桃園市大溪區私立至善
    園精神護理之家，非本轄訪視對象，建議貴庭由桃園市社會
    局或監調訪視單位(桃園市社會工作師公會)協助調査訪視。
    4.本案僅就案次子提供綜合評估供貴庭參考，關於本案請貴
    庭斟酌相關事證及新北市、桃園市訪視報告，依案主之最佳
    利益裁量選定監護人及會同人。」等語。以上有社團法人台
    灣福田社會福利發展協會111年3月14日新北社工字第111046
    3711號函暨所附成年監護訪視調查評估報告在卷可佐（見本
    院卷第49頁至第51頁）。
　㈡相對人及關係人部分略以：「本案之聲請人劉健平先生為相
    對人的次子，關係人劉健安先生為相對人的長子，相對人現
    安置於至善園精神護理之家，機構人員為相對人生活起居之
    主要照顧者，相關行政事務、財務以及就醫與受照顧安排均
    由關係人主責，每月安置費用扣除身心障礙者日間照顧及住
    宿式照顧費用補助後之自負額由聲請人、關係人以及相對人
    三子共同支付。相對人配偶張盧西女士和相對人三子劉健仁
    先生以書面表示知曉且同意此案，並選(指)任聲請人劉健平
    先生為監護人人選、關係人劉健安先生為會同開具財產清冊
    之人人選；經訪視，關係人劉健安先生具擔任會同開具財產
    清冊之人意願，亦同意由聲請人劉健平先生擔任本案監護人
    。綜合評估相對人之受照顧狀況與關係人的陳述未見明顯不
    適任之消極原因，惟聲請人現居新北市，故就其意見想法，
    建請鈞院參詳當地訪視單位之訪視報告，並以相對人之最佳
    利益為考量予以綜合裁量之。」等語。以上有桃園市社會工
    作師公會111年3月17日桃林字第111230號函暨所附桃園市政
    府社會局社會工作科監護（輔助）宣告調查訪視報告在卷可
    佐（見本院卷第52頁至第55頁）。
六、綜合上情，本院審酌聲請人為相對人之次子，於相對人住院
    期間皆會與其他家屬輪流或共同陪伴相對人，且皆願意共同
    承擔相對人之機構安置費用開銷，而聲請人亦具有擔任監護
    人之意願，查無聲請人不宜擔任監護人之原因，且相對人之
    配偶及其餘子女亦同意由聲請人擔任監護人，認聲請人為相
    對人之次子，當熟知相對人之生活事務，應能善盡照顧相對
    人之責，故如由聲請人擔任受監護宣告人之監護人，應符合
    相對人之最佳利益，又相對人查無意定監護人，有意定監護
    資料查詢結果在卷可參，爰依前揭規定選定聲請人為相對人
    之監護人；關係人劉健安為相對人之長子，主責處理相對人
    之相關行政事務、財務以及就醫與受照顧安排，願意共同承
    擔相對人的機構安置費用開銷，具有擔任會同開具財產清冊
    之人意願，查無明顯不適任之情形，是以由關係人劉健安擔
    任會同開具財產清冊之人，衡情當可善盡監督相對人財產狀
    況之責，得保障相對人之財產受到妥適處理，是由關係人劉
    健安擔任會同開具財產清冊之人應屬適當，相對人之配偶及
    其餘子女亦同意關係人劉健安擔任會同開具財產清冊之人，
    爰依前揭規定，指定關係人劉健安為本件會同開具財產清冊
    之人。又依民法第1113條準用同法第1099條、第1099條之1
    之規定，於監護開始時，監護人對於受監護宣告人之財產，
    應會同關係人於2個月內開具財產清冊，並陳報法院，於開
    具完成並陳報法院前，監護人對於受監護宣告人之財產，僅
    得為管理上必要之行為，附此敘明。
七、爰裁定如主文。
中　　華　　民　　國　　111 　年　　7 　　月　　20　　日
                        家事庭  法  官  謝伊婷
以上正本係照原本作成。
如對本裁定抗告，須於裁定送達後10日之不變期間內，向本院提
出抗告狀，並繳納抗告費新臺幣1,000元。
中　　華　　民　　國　　111 　年　　7 　　月　　21　　日
                                書記官　王小萍